最高法院民事判決　　　　　　九十六年度台上字第二八六八號
上　訴　人　鼎台營造股份有限公司
法定代理人　甲○○
訴訟代理人　郭士功律師
　　　　　　周志安律師
被 上訴 人　兆豐產物保險股份有限公司
法定代理人　乙○○
訴訟代理人　陳彥希律師
　　　　　　洪維德律師
上列當事人間請求給付保險金事件，上訴人對於中華民國九十六
年一月十七日台灣高等法院第二審判決（九十五年度保險上字第
三○號），提起上訴，本院判決如下：
    主  文
原判決關於駁回上訴人變更之訴及該訴訟費用部分廢棄，發回台
灣高等法院。
    理  由
本件上訴人於原審變更之訴主張：訴外人台灣電力股份有限公司
（下稱台電公司）於民國九十年九月間將「台中發電廠第九、十
部機煙囪工程」發包與訴外人嘉成營造工程股份有限公司（下稱
嘉成公司），嘉成公司再將其中「煙囪筒殼土建工程」、「煙囪
鋼襯內筒煙道及附屬鋼購置裝工程」分別發包與伊及訴外人昭伸
企業股份有限公司（下稱昭伸公司）承攬。九十一年十月二十六
日十三時許，含伊員工李永琛在內之數名工人，準備至煙囪第十
層平台實施拆卸工作踏板作業，未依規定搭乘一旁有安全護籠之
人員上下設備，逕站在纜線垂吊之圓形配重塊上，由捲揚機往上
拉升，適昭伸公司所鋪設於煙囪第十層平台西南邊角落之一塊花
紋鋼板因高層風力強勁吹落，直接擊中李永琛，致其身受重傷。
伊與昭伸公司依共同侵權行為之規定，應對被害人李永琛負連帶
賠償責任。嘉成公司就台中發電廠第九、十部機煙囪工程曾於九
十年九月二十八日，以嘉成公司及其次承包商為被保險人，與第
一審共同被告富邦產物保險股份有限公司（下稱富邦公司）訂立
僱主意外責任保險契約，承保期間自九十年九月二十四日起至九
十四年四月二十四日止，保險金額為每一個人身體傷亡新台幣（
下同）三百萬元。另台電公司曾於八十八年十二月六日就台中發
電廠擴建第九、十號機發電計畫工程，以台電公司與其承包商及
次承包商為被保險人，與被上訴人訂立安裝工程第三人意外責任
險契約，其承保期間自八十九年七月十五日起至九十五年十二月
三十一日止，保險金額為每一個人身體傷亡或每一意外事故傷亡
一億元。上開保險契約約定保險事故業已發生，昭伸公司復將其
保險金請求權讓與伊，伊並已通知被上訴人，富邦公司及被上訴
人應對伊負給付保險金責任。李永琛得請求損害賠償金額合計為
一千六百零六萬零十六元，伊已與李永琛達成損害賠償一千零七
十萬元之和解，並已全額給付予李永琛，富邦公司及被上訴人均
參與和解，應受上開和解金額拘束等情。爰求為命被上訴人給付
伊七百六十八萬八千六百元及自九十六年一月四日起至清償日止
按年利率百分之十計算利息之判決（上訴人另請求富邦公司給付
三百萬元本息部分，業經判決上訴人勝訴確定）。
被上訴人則以：上訴人與李永琛間之和解，伊並未參與，該和解
不得拘束伊，且昭伸公司對第三人應負之責任，上訴人無權代為
向伊請求。昭伸公司所應負之責任比例僅為三分之一，上訴人亦
未全按和解書給付完畢，自無權向伊請求未給付部分之金額。又
李永琛對上訴人之侵權行為損害賠償請求權早已罹於時效，上訴
人對伊之保險金請求權亦已逾二年，時效已完成，伊亦得拒絕給
付等語，資為抗辯。
原審駁回上訴人變更之訴，無非以：上訴人之員工李永琛與其餘
數名工人於九十一年十月二十六日十三時許，準備至煙囪第十層
平台實施拆卸工作踏板作業，未依規定搭乘一旁有安全護籠之人
員上下設備，逕站在纜線垂吊之圓形配重塊上，由捲揚機往上拉
升，適昭伸公司所鋪設於煙囪第十層平台西南邊角落之一塊花紋
鋼板因高層風力強勁吹落，直接擊中李永琛，致其身受重傷，此
有行政院勞工委員會中區勞動檢查所之職業災害檢查報告書可稽
。而上訴人與昭伸公司均因就工作場所有物體飛落之虞者，應設
置防止物體飛落之設備，對勞工於高差超過一點五公尺以上之場
所作業時，應設置能使勞工安全上下之設備，就置於高處之物件
應予固定等，疏未注意工程施工狀況予以適當處置監督，以致發
生本件事故，上訴人與昭伸公司就本件事故確有過失，該過失行
為與李永琛之傷害結果間亦有因果關係，為共同侵權行為人，均
應對李永琛負全部損害賠償責任。上訴人對於其受僱人因職業災
害事故所生傷害應負侵權行為損害賠償責任，為上訴人與富邦公
司間僱主意外責任保險契約承保事項，且保險事故業已發生，富
邦公司應依約給付保險金。又上訴人與昭伸公司均為台電公司之
次承包商，為台電公司與被上訴人間第三人意外責任保險契約之
被保險人，被上訴人就李永琛災害事故亦應負理賠責任。本件保
險金請求權時效應以被害人李永琛向上訴人請求損害賠償時起算
。李永琛係於九十三年十月二十七日、九十四年二月二十一日向
上訴人與昭伸公司請求賠償，上訴人於九十四年四月十三日起訴
請求，顯未逾二年期間，尚未罹於時效。又李永琛受傷後心神喪
失，其侵權行為損害賠償請求權時效，應自依法選任特別代理人
時起算。惟於九十四年七月三十日法院宣告李永琛禁治產前，均
未經依法選任李永琛之特別代理人，尚無從起算消滅時效。縱以
宣告李永琛為禁治產人時起算，亦顯未逾二年，其侵權行為請求
權時效亦未消滅。富邦公司及被上訴人雖經通知參與上訴人、昭
伸公司、嘉成公司與李永琛家屬之和解協商會議，然上訴人未能
證明富邦公司及被上訴人就和解金額已表示同意，該和解金額自
不足以拘束富邦公司及被上訴人，然富邦公司及被上訴人仍有給
付保險金之義務，其應填補範圍以上訴人、昭伸公司因其過失侵
權行為致李永琛受傷所受之實際損害範圍為準。而李永琛得請求
之損害額合計為一千三百三十九萬二千五百七十三元，惟李永琛
應就其未搭乘設有保護裝置之護籠負百分之十之與有過失責任，
依民法第二百十七條第一項規定減輕其賠償金額後，李永琛得請
求之損害額為一千二百零五萬三千三百十五元，而上訴人、昭伸
公司、嘉成公司係以一千零七十萬元與李永琛和解，並未逾上開
損害賠償金額。依上訴人、昭伸公司、嘉成公司與李永琛之和解
契約書、補充和解契約書內容觀之，並無三方共同約定各自分擔
比例之記載，上訴人就上開和解金額並已全額給付予李永琛。被
上訴人依保險契約雖對上訴人及昭伸公司均應負損害賠償責任，
但上訴人係主張受讓昭伸公司對被上訴人之保險金給付請求權，
而上訴人又主張和解金額除社會保險外，均已由其支付予李永琛
。昭伸公司既未給付受害人李永琛任何損害賠償之款項，自無得
據以向被上訴人請求給付保險金之請求權存在，當然亦無從讓與
上訴人。從而，上訴人主張受讓昭伸公司對被上訴人之請求權而
請求被上訴人給付七百六十八萬八千六百元及遲延利息，為無理
由，不應准許等詞，為其判斷之基礎。
按責任保險人於被保險人對於第三人，依法應負賠償責任，而受
賠償之請求時，負賠償之責。又債權人得將債權讓與第三人。保
險法第九十條、民法第二百九十四條第一項前段分別定有明文。
故責任保險人之賠償責任，於因責任事故依法應受賠償之第三人
向被保險人行使賠償請求權時即發生，此時被保險人對責任保險
人之請求給付保險金之債權即具有讓與性，而得為讓與之標的。
至保險法第九十四條第一項規定：「保險人於第三人由被保險人
應負責任事故所致之損失，未受賠償以前，不得以賠償金額之全
部或一部給付被保險人。」，僅係為保障該事故之第三人得確實
獲得賠償而設，非謂於此情形，保險人即無給付責任，或被保險
人即不得將其對保險人之請求給付保險金債權讓與他人。原審雖
謂昭伸公司未給付被害人李永琛任何損害賠償之款項，當然無從
讓與債權予上訴人，上訴人不得主張受讓昭伸公司對被上訴人之
請求權，自不得請求被上訴人給付七百六十八萬八千六百元等情
。惟查上訴人與昭伸公司均為台電公司與被上訴人（即保險人）
所訂責任保險契約之被保險人，且上訴人與昭伸公司對於本件保
險事故之第三人即被害人李永琛應負共同侵權行為損害賠償責任
，李永琛並已於九十三年十月二十七日、九十四年二月二十一日
向上訴人及昭伸公司請求賠償，且已由雙方就賠償金額達成和解
，上訴人復已就該和解金額全部給付予被害人，既為原審認定之
事實，依上開說明，上訴人與昭伸公司對於責任保險人被上訴人
之請求給付保險金債權即已發生而可讓與他人，是則昭伸公司將
對被上訴人之保險金債權讓與上訴人，於法即無不合，第三人即
被害人李永琛復已就保險責任事故所致之損失，獲得賠償，於此
情形，能否謂為保險債權之受讓人即上訴人不得請求保險人即被
上訴人給付保險金，非無斟酌之餘地。乃原審見未及此，遽為上
訴人敗訴之判決，洵有可議。上訴論旨，執以指摘原判決其敗訴
部分不當，求予廢棄，非無理由。
據上論結，本件上訴為有理由。依民事訴訟法第四百七十七條第
一項、第四百七十八條第二項，判決如主文。
中　　華　　民　　國　九十六　年　 十二 　月　二十一　日
                      最高法院民事第二庭
                          審判長法官  吳　正　一
                                法官  劉　福　聲
                                法官  阮　富　枝
                                法官  黃　義　豐
                                法官  鄭　傑　夫
      本件正本證明與原本無異
                                      書  記  官
中　　華　　民　　國　九十七　年　　一　　月　　三　　日
                                                      Ｖ
